臺灣臺北地方法院刑事判決　　　　　　　96年度易字第1823號
　　公　訴　人　臺灣臺北地方法院檢察署檢察官
　　被　　　告　甲○○
上列被告因竊盜案件，經檢察官聲請簡易判決處刑（九十六年度
偵字第九三六九號），本院受理後（受理案號：九十六年度簡字
第二三四二號），認不宜逕以簡易判決處刑，適用通常訴訟程序
，茲判決如下：
    主  文
甲○○無罪。
    理  由
一、公訴意旨略以：被告甲○○前與乙○○交往，而乙○○因有
    意疏遠，被告甲○○心有未甘，竟為報復而意圖為自己不法
    之所有，於民國九十五年五月八日中午十二時五十九分許，
    至乙○○所任職之台北市○○區○○路一段五七五號四樓工
    作處內，竊取乙○○住家、汽車鑰匙等物，復持汽車鑰匙竊
    取乙○○置於車內之數位相機、油票等財物，總價值為新臺
    幣（下同）一萬八千四百元，嗣經乙○○調閱監視畫面始知
    上情，因認被告甲○○涉犯刑法第三百二十條第一項之竊盜
    罪嫌。
二、按犯罪事實應依證據認定之，無證據不得認定其犯罪事實；
    又不能證明被告犯罪者，應諭知被告無罪之判決，刑事訴訟
    法第一百五十四條第二項、第三百零一條第一項分別定有明
    文。而事實之認定，應憑證據，如未發現相當證據或證據不
    足以證明，自不能以推測或擬制之方法，為裁判基礎（最高
    法院四十年臺上字第八十六號判例意旨參照）。再認定不利
    於被告之事實，須依積極證據，苟積極證據不足為不利於被
    告事實之認定時，即應為有利於被告之認定，更不必有何有
    利之證據（最高法院三十年上字第八一六號判例意旨參照）
    ；又所謂「積極證據足以為不利被告事實之認定」係指據為
    訴訟上證明之全盤證據資料，在客觀上已達於通常一般之人
    均不致於有所懷疑，而得確信被告確曾犯罪之程度，若未達
    到此一程度，而有合理懷疑之存在時，即無從為有罪之認定
    （最高法院七十六年臺上字第四九八六號判例意旨參照）。
    又告訴人之告訴，係以使被告受刑事追訴為目的，是其陳述
    是否與事實相符，自應調查其他證據以資審認（最高法院五
    十二年臺上字第一三００號判例意參照）；即必須藉由補強
    證據之存在，以增強或擔保告訴人陳述之證明力，告訴人之
    陳述始適合作為認定犯罪事實之基礎（最高法院四十六年臺
    上字第二六０號判例意旨參照）。
三、檢察官認被告涉犯竊盜犯行，無非係以告訴人乙○○之指訴
    及監視器畫面之照片為其主要憑據。
四、訊據被告固不否認其取走告訴人乙○○之行動電話、住家及
    汽車鑰匙，此亦有告訴人乙○○辦公室內之監視器畫面照片
    在卷無憑（他字卷第五頁至第八頁參照），此部份事實堪信
    為真；惟矢口否認有何竊盜犯行，辯稱：當時我們感情上有
    糾紛，告訴人乙○○避不見面，我為了讓他出來見我，才拿
    走他的行動電話、住家及汽車鑰匙，但是我沒有拿他車內的
    數位相機及油票等語。
五、經查：
  (一)告訴人即證人乙○○於本院審理時證稱：我與被告原本是男
    女朋友，在九十四年間分手，九十五年五月八日中午當時我
    在公司附近之停車場，我的行動電話跟鑰匙都放在辦公室，
    等我回到辦公室發現行動電話跟鑰匙都不見了，後來看到監
    視器畫面才知道是被告拿走了，後來被告有跟我聯絡，要約
    我出來見面，我就回絕被告，這段期間我就使用備份鑰匙，
    案發後二、三星期，被告有把汽車鑰匙還給我，但是家裡鑰
    匙沒有還，我去把ＳＩＭ卡辦遺失，還是使用原來號碼的行
    動電話；我大約一星期用車一次，案發後不知過了多久，我
    要把車內的油票還給公司，才發現車內油票及相機都不見了
    ，正確丟掉的時間我不記得，我沒有看到被告偷我車內的油
    票及相機；又九十五年九月五日我跟徵信社人員鄧台福一起
    詐騙被告的案子，是我假裝被徵信社人員毆打，要被告支付
    二十二萬現金及十萬五千元之本票，後來因我跟被告和解，
    檢察官給我緩起訴等語（本院九十六年八月七日審判筆錄參
    照）。是依證人乙○○之上開證述，被告取走其行動電話及
    鑰匙後，曾以此約其見面，惟證人乙○○回絕被告等情，核
    與被告上開所辯相符，核先敘明。
  (二)再者，竊盜為侵害財產監督權之罪，但如行為人無不法所有
    之意圖，即屬欠缺主觀之犯罪意思，要難認為構成刑法上之
    竊盜罪（最高法院四十九年度臺非字第四十四號判決意旨參
    照）。本院查：被告與證人乙○○雖在九十四年間分手，而
    本案係發生在九十五年五月八日，惟證人乙○○與徵信社人
    員一起佯裝遭受毆打，而詐欺被告之案子係發生在九十五年
    九月五日，當時被告為避免證人乙○○受到傷害，仍應徵信
    社之要求支付現金二十二萬元及簽發十萬五千元之本票，足
    認其等雖已分手，但仍有感情上之聯繫，並非完全屬於沒有
    聯絡之狀態等情，足認被告所辯：當日取走其行動電話及鑰
    匙，係為與證人乙○○能有見面之機會而為上開之行為等語
    ，所言不虛；參以證人乙○○當日即知悉上開物品係被告取
    走，甚且接獲被告電話要求見面，嗣後被告雖僅將家裡鑰匙
    返還，而未返還汽車鑰匙及行動電話，惟證人乙○○亦不以
    為意，其明知其餘鑰匙及行動電話在被告手中，反而使用備
    分鑰匙，並將ＳＩＭ卡辦理遺失，就同一門號重新申請等情
    ，此均足以認定證人乙○○亦知悉被告之本意並非在於取得
    其上開物品之所有權加以非法使用，而係在要求其外出見面
    ，始不以為意，此觀證人乙○○於案發一年後始行提起告訴
    自明；否則，上開鑰匙及行動電話，若遭他人竊取，進而偷
    竊車輛或盜用行動電話，證人乙○○必定損失慘重，豈有不
    立即處理之可能？綜上所述，即難以認定被告取走證人乙○
    ○之行動電話及鑰匙，主觀上有何不法所有之意圖。
  (三)至於證人乙○○車內之油票及相機，是否為被告所竊取？此
    部份檢察官所提出之證據僅有證人乙○○之指訴，惟查：(1)
    車內是否真有相機及油票之存在，全憑告訴人即證人乙○○
    之指訴，而無其他補強證據以供本院參酌，此部份事實已有
    未明？(2)依證人乙○○之證述，僅係以臆測之方式認為上開
    物品係在汽車鑰匙經被告取走後始發現遺失，惟證人乙○○
    亦自承其一星期僅開車一次，汽車鑰匙經被告拿走後，不知
    過了多久才來開車，且失竊當日是否立即以備份鑰匙使用汽
    車已無印象等語（本院同上審判筆錄參照），則車內之油票
    及相機係在被告取走汽車鑰匙之前或是之後遺失即有疑義？
    又即使油票及相機遺失之時點係在被告取走汽車鑰匙之後所
    發生之事實，在無直接證據證明之情況下，亦不得遽論係被
    告所竊取，此部份尚難僅憑告訴人即證人乙○○有瑕疵之指
    訴即入罪於被告。
  (四)綜上說明，本件應係被告與證人乙○○因感情糾紛所產生之
    爭執，被告上開所為，尚難以竊盜罪相繩。檢察官在本件訴
    訟上所提出之上開證據，均難證明被告有何竊盜之故意，揆
    諸前開說明，既不能證明被告犯罪，即應為被告無罪之諭知
    。
據上論斷，應依刑事訴訟法第三百零一條第一項、第二百八十四
條之一，判決如主文。
本案經檢察官永欽到庭執行職務。
中　　華　　民　　國　　96　　年　　8 　　月　　21　　日
　　　　　　　　　刑事第九庭    法　官　葉珊谷
以上正本證明與原本無異。
檢察官如不服本判決，應於判決送達後10日內，向本院提出上訴
狀（本件被告無上訴利益）。
　　　　　　　　　　　　　　　　書記官　顏淑華
中　　華　　民　　國　　96　　年　　8 　　月　　21　　日
